【裁判字號】    92,易,2310
【裁判日期】    921107
【裁判案由】    誣告
【裁判全文】
臺灣板橋地方法院刑事判決                        九十二年度易字第二三一０號
    公  訴  人  臺灣板橋地方法院檢察署檢察官
    被      告  丙○○
右列被告因誣告案件，經檢察官提起公訴（九十二年度偵字第四九一九號），本院判
決如左：
    主  文
丙○○未指定犯人，而向該管公務員誣告犯罪，處拘役伍拾日，如易科罰金，以參佰
元折算壹日。
    事  實
一、丙○○明知其所簽發，付款人均為華泰商業銀行華江分行，支票號碼為0000
    000、0000000號，發票日為民國九十一年九月十六日、九十一年十月
    五日，面額為新臺幣（下同）八萬元、七萬二千元之支票計二張，均已於九十一
    年七月間某日郵寄予乙○○收受，作為調借現金之用，嗣因向乙○○調借現金不
    成，而於同年七月底某日，在臺中市○○路○段二四七號附近之公園，將上開支
    票二張一併借予乙○○使用，事實上並未遺失，竟基於誣告之犯意，於九十一年
    八月十六日，前往華泰商業銀行華江分行，以該支票二張已於九十一年八月五日
    在臺中市遺失為由，向該付款銀行辦理支票掛失手續，並填寫遺失票據申報書，
    請求警察機關協助偵辦侵占遺失物罪嫌之人，未指定犯人而向該管公務員誣告持
    有該支票二張之人犯有侵占遺失物罪。嗣因乙○○於九十一年八月間某日，持上
    開面額七萬二千元之支票一張交付甲○○作為調借現金之用，復經甲○○於九十
    一年八月底某日，將之交付丁○○作為買賣付款之用，經丁○○持向聯信商業銀
    行台北分行提示，因掛失止付而遭退票，始由臺北市票據交換所函警循線查獲上
    情（另一張面額八萬元之支票，則由乙○○持向謝龍雄調借現金，再輾轉由「鄭
    先生」持向銀行提示，因掛失止付而遭退票）。
二、案經臺中市警察局第一分局報告臺灣臺中地方法院檢察署呈請臺灣高等法院檢察
    署令轉臺灣板橋地方法院檢察署檢察官暨該署檢察官自動檢舉（其中面額八萬元
    之支票部分）偵查起訴。
    理  由
一、訊據被告丙○○對於其在上開時、地，向該管警察機關，申報支票遺失並掛失止
    付之事實固坦承不諱，惟矢口否認有上開誣告之犯行，辯稱：伊是掉了（支票）
    才去報遺失，伊不是借給乙○○，伊否認檢察官起訴之犯罪事實云云。經查，右
    揭事實，業據證人乙○○、甲○○、丁○○分別於警詢時、檢察官偵查中及本院
    審理時結證屬實，並有上開面額七萬二千元之支票及退票理由單、票據掛失止付
    通知書、遺失票據申報書及掛失止付票據提示人資料查報表、臺灣板橋地方法院
    九十一年度催字第二二００號及九十一年度催字第二三六七號民事裁定各一份附
    卷可稽。又證人乙○○於本院審理時雖因身在大陸工作，而不克到庭（復經本院
    依法傳拘不到），有乙○○之簽證及名片各一份附卷可稽，惟右揭事實，業據證
    人乙○○迭於警詢時及檢察官偵查中結證明確，核與證人甲○○於警詢時、檢察
    官偵查中及本院審理時所結證之情節相符，且被告經檢察官徵得其同意，而將之
    送請法務部調查局施行測謊鑑定結果，亦認被告稱：(一)渠沒有將系爭二張支票交
    給乙○○；(二)系爭二張支票有遺失，經以控制問題法及混合問題法測試，均呈情
    緒波動之反應，研判有說謊等情，有法務部調查局九十二年七月十八日調科參字
    第０九二００二四０五九０號測謊報告書及測謊鑑定過程參考資料各一份在卷可
    憑。足見被告丙○○明知上開二張支票係交付予乙○○，並未遺失，竟仍申報遺
    失，自始即有意圖使不特定人受刑事處分，而向該管警察機關謊報支票遺失，主
    觀上有誣告之犯意至明。是被告空言否認所為之上開辯解，尚無足採。事證明確
    ，被告之犯行應堪認定。
二、核被告所為，係犯刑法第一百七十一條第一項之未指定犯人誣告罪。被告在上開
    時地一次向該管警察機關謊報支票二張遺失，係出於單一犯意所為之行為，為單
    純一罪。爰審酌被告並無前科，有臺灣高等法院被告全國前案紀錄表一份在卷足
    憑，兼衡其智識程度、生活狀況，被告因一時失慮，而未指定犯人，向該管公務
    員誣告犯罪，侵害國家司法權行使之正確性，其犯罪之動機、目的、手段、所生
    之危害及犯罪後否認犯行之態度等一切情狀，量處如主文所示之刑，並諭知易科
    罰金之折算標準，以示懲儆。
據上論斷，應依刑事訴訟法第二百九十九條第一項前段，刑法第一百七十一條第一項
、第四十一條第一項前段，罰金罰鍰提高標準條例第一條前段、第二條，判決如主文
。
本案經檢察官王秀慧到庭執行職務
中    華    民    國      九十二      年      十一      月      七      日
                                臺灣板橋地方法院刑事第三庭
                                    審判長法  官  胡  堅  勤
                                          法  官  李  君  豪
              法  官  楊  千  儀
右正本證明與原本無異。
如不服本判決，應於判決送達後十日內向本院提出上訴狀（應附繕本），上訴於臺灣
高等法院。
                                          書記官  吳  河  東
中    華    民    國      九十二      年      十一     月       七      日
附錄本案論罪科刑法條全文
刑法第一百七十一條（未指定犯人之誣告罪）
未指定犯人，而向該管公務員誣告犯罪者，處一年以下有期徒刑、拘役或三百元以下
罰金。
未指定犯人，而偽造、變造犯罪證據，或使用偽造、變造之犯罪證據，致開始刑事訴
訟程序者，亦同。
（罰金已依罰金罰鍰提高標準條例提高十倍）


司法院資訊處製作；財團法人民間司法改革基金會備份。
